【裁判字號】    90,上訴,847
【裁判日期】    900710
【裁判案由】    偽造文書
【裁判全文】
臺灣高等法院臺中分院刑事判決                      九十年度上訴字第八四七號
    上  訴  人  臺灣台中地方法院檢察署檢察官
    被      告  戊○○
右上訴人因偽造文書案件，不服臺灣臺中地方法院九十年度易字第一三九號中華民國
九十年三月一日第一審判決（聲請簡易判決處刑案號：臺灣臺中地方法院檢察署八十
九年度偵字第一七一七一號，經原審認不宜以簡易判決處刑，改依通常程序審理），
提起上訴，本院判決如左：
      主  文
上訴駁回。
      事  實
一、戊○○前於民國八十二年間犯違反麻醉藥品管理條例罪，經臺灣高等法院臺南分
    院判處有期徒刑三年十月，再於八十三年間犯煙毒罪，經同上高分院判處有期徒
    刑三年七月，入監服刑後，在八十六年六月三日假釋出獄（其刑期至九十四年六
    月二十五日期滿），嗣經撤銷假釋後，未依檢察官之傳喚到案執行而遭通緝，為
    避免於通緝期間身分遭識破，竟與一不詳姓名綽號「阿明」成年男子共同基於變
    造國民身分證、駕駛執照之概括犯意聯絡，連續於八十九年三月、五月、七月及
    十月間某日，均在台南市中山公園，由戊○○提供照片及每張新台幣（下同）五
    千元之代價，由該名不詳姓名成年人，在不詳地點，分別將乙○○之駕駛執照、
    許愛玉之駕駛執照、丁○○之國民身分證及丙○○之駕駛執照上之照片換貼戊○○照片，而變造乙○○之駕駛執照、許愛玉之駕駛執照、丁○○之國民身分證及
    丙○○之駕駛執照，約一星期後「阿明」於同一地點分別將變造完成之前開證件
    交付戊○○，足以生損害於交通部對駕駛執照及戶政機關對國民身分證件管理之
    真確性及乙○○、許愛玉、丁○○及丙○○。戊○○於八十九年八月三日下午四
    時四十分許，駕駛汽車行經嘉義市○○路與竹村路口，因違規迴車駕駛遭警察攔
    下盤查，詎戊○○為脫免被開罰單處罰，竟持經變造過之許愛玉駕駛執照供警察
    登記，而行使變造許愛玉駕駛執照，進而偽稱自己係許愛玉，並在警員所開立之
    嘉義市警察局舉發違反道路交通管理事件通知單上之「收受通知聯者簽章」欄內
    偽簽許愛玉之署押（一式四聯），將之交還取締之員警而據以行使，表示業已由
 許愛玉收領該通知單，足生損害於許愛玉及警政機關對交通管理之正確性。嗣於
    八十九年十月二十一日下午七時三十分許，在台中縣清水鎮鎮○路二十二號經警
    查獲戊○○持有前開經變造之乙○○、丁○○及丙○○證件。並因許愛玉報案其
    證件等遭竊而循線查獲上情。
二、案經台中縣警察局清水分局報請臺灣臺中地方法院檢察署檢察官聲請簡易處刑及
    本院依職權調閱本院九十年度訴字第八四六號卷宗審理。
      理  由
一、訊據被告戊○○對於右揭事實坦承不諱，核與被害人許愛玉於警訊時證述其駕駛
    執照曾遭竊等情相符，復有變造之乙○○駕駛執照、丁○○國民身分證及丙○○
    駕駛執照扣案可證，並有嘉義市警察局舉發違反道路交通管理事件通知單附卷可
    稽，事證明確，被告犯行堪以認定。
二、按被告變造許愛玉駕駛執照後，於警察盤查時將許愛玉駕駛執照交付警察核對身
    分而予以行使該變造之駕駛執照，核被告所為，係犯刑法第二百十六條、第二百
    十二條之行使變造特種文書罪。至被告在嘉義市警察局舉發違反道路交通管理事
    件通知單上之「收受通知聯者簽章」欄內偽簽許愛玉之署押，並將之交還取締之
    員警而據以行使部分，核其所為，係犯刑法第二百十條、第二百十六條之行使偽
    造私文書罪。被告偽造署押之行為係偽造私文書之部分行為，不另論罪。被告與
    「阿明」間就變造特種文書犯行，有犯意聯絡及行為分擔，為共同正犯。被告先
    後四次變造特種文書行為，時間緊接，犯罪構成要件相同，顯係基於概括犯意反
    覆為之，為連續犯，應依連續犯之規定論以一罪，並加重其刑，惟其連續變造特
    種文書及偽造私文書後復持以行使，連續變造、偽造之低度行為均應為行使之高
    度行為所吸收，在此亦均不另論罪。所犯上開二罪間，有方法結果之牽連關係，
    應從一重之行使偽造私文書罪論處。公訴人未論及被告行使變造許愛玉駕駛執照
    及行使偽造私文書之犯行，惟此部分與前開有罪部分有階段、連續及牽連裁判上
    一罪之關係，如前所述，本院自得併予審理。原審斟酌被告因通緝為避免警員盤
    查身分曝光而變造及使用變造證件，侵害被害人權益及監理機關對持有駕照人之
    正確管理，並違規迴車罔顧行人及其他車輛之安全，經警查獲後復偽簽許愛玉署
    押，未能及時醒悟，惟犯後尚能坦承犯行，頗知悔改等一切情狀，量處被告有期
    徒刑六月，及審酌被告行為後，刑法第四十一條業於九十年一月十日修正公布，
    同年月十二日生效，修正後刑法第四十一條第一項前段規定較修正前規定有利於
    被告，因而適用修正後之刑法第四十一條第一項規定，就被告所宣告之刑併為諭
    知易科罰金之折算標準，另將嘉義市警察局舉發違反道路交通管理事件通知單上
    「許愛玉」之署押一枚（一式四聯），依刑法第二百十九條規定沒收，將扣案之
    乙○○駕駛執照、丁○○國民身分證及丙○○駕駛執照上所貼戊○○之照片各一
    張，依刑法第三十八條第一項第二款之規定宣告沒收，並將未扣案之許愛玉駕駛
    執照，未予宣告沒收，其認事用法及量刑均無不當，上訴人以被告變造許愛玉之
    駕駛執照部分與經起訴之偽造文書事實犯罪構成要件不同，顯非同一案件，不得
    併予審判，及原審未查明乙○○、丁○○及丙○○是否確有其人，自有未當，應
    予撤銷改判等語。惟查，被告與「阿明」者共同變造許愛玉之駕駛執照供被告行
    使，與本件經起訴事實確有階段性、連續及牽連犯之裁判上一罪關係，為起訴效
    力所及，自得併予審理，再上開被告變造許愛玉駕照及行使變造之駕照部分行為
    ，固經臺灣臺中地方法院檢察署檢察官另案以九十年度偵字第一０五號起訴書提
    起公訴，惟業經臺灣臺中地方法院於九十年四月十一日以九十年度訴字第四五一
    號判決公訴不受理，並經本院於九十年五月十六日以九十年度上訴字第八四六號
    判決上訴駁回在案，業經本院調閱上開案卷核閱屬實，並有判決書附卷可稽，原
    審因而併予審判，核無不合。另被告向「阿明」者購買之乙○○名義之汽車駕照
    、丁○○名義之身分證、丙○○名義之汽車駕駛係變造一節，有該變造之駕駛執
    照、身分證扣案可稽，公訴人起訴書載以偽造文書罪，自有未洽，原審予以改論
    變造及行使變造文書（為同一法條，無庸變更起訴法條），核無不當，至是否確
    實有乙○○、丁○○、丙○○等人，並不影響被告犯行之成立，公訴人之上訴，
    為無理由，應予駁回。
據上論結，應依刑事訴訟法第三百六十八條，判決如主文。
本案經檢察官甲○○到庭執行職務。
中       華       民       國   九  十    年     七      月    十       日
                                臺灣高等法院臺中分院刑事第八庭
                                      審判長法  官  羅  得  村
                                            法  官  劉  榮  服
                                            法  官  陳  賢  慧
右正本證明與原本無異。
如不服本判決應於收受送達後十日內向本院提出上訴書狀，其未敘述上訴之理由者並
得於提起上訴後十日內向本院補提理由書（均須按他造當事人之人數附繕本）。
                                            書記官  許  麗  花
中       華       民       國   九  十    年     七      月    十二     日
附錄論罪科刑法條
刑法第二百十條：偽造、變造私文書，足以生損害於公眾或他人者，處五年以下有期
徒刑。
刑法第二百十二條：偽造、變造護照、旅券、免許證、特許證及關於品行、能力、服
務或其他相類之證書、介紹書，足以生損害於公眾或他人者，處一年以下有期徒刑、
拘役或三百元以下罰金。
刑法第二百十六條：行使第二百十條至第二百十五條之文書者，依偽造、變造文書或
登載不實事項或使登載不實事項之規定處斷。
                                                                        Ｋ


司法院資訊處製作；財團法人民間司法改革基金會備份。
